臺灣桃園地方法院刑事判決　　　　　　　 94年度訴字第919號
公　訴　人　臺灣桃園地方法院檢察署檢察官
被　　　告　丙○○
　　　　　　　　　　　號之一.
選任辯護人　巨克安律師
被　　　告　戊○○
　　　　　　　　　　（另案於臺灣屏東監獄執行中）
指定辯護人　本院公設辯護人　甲○○
上列被告因傷害致死案件，經檢察官提起公訴（九十三年度偵字
第一八九四六號、第一九三七０號），本院判決如下：
    主  文
丙○○共同傷害人之身體，因而致人於死，處有期徒刑伍年。
戊○○共同傷害人之身體，因而致人於死，處有期徒刑伍年。
    事  實
一、黃平（未據起訴）於民國九十三年十一月二十三日夜間十
    一時許，在桃園縣大園鄉「好朋友ＫＴＶ酒店」與乙○○、
    邱奕龍、丁○○等人飲酒，席間黃平因細故毆打乙○○（
    傷害部分未據告訴），為免繼續爭執，乙○○駕車載丁○○
    離開，旋於途中接獲邱奕龍來電稱黃平欲向其道歉，因而
    折返，而於翌日凌晨零時許，赴同鄉海口村一鄰一號「福元
    開心餐廳」黃平之宿舍與黃平、邱奕龍共飲，黃平另
    電邀其友林小龍到場，而林小龍到達宿舍後，因接獲藍榮欣
    （業經檢察官不起訴處分）來電，遂又邀請藍榮欣參加，惟
    藍榮欣到場後不久，林小龍便先行離開，黃平復電邀其友
    己○○（業經檢察官不起訴處分）前來，當時丙○○、戊○○恰與己○○一同，黃平遂請己○○轉邀丙○○、戊○○
    同往，於上開數人及其他年籍姓名不詳成年男子三、四名陸
    續到場後，酒過三巡，丁○○與藍榮欣先因敬酒碰杯發生口
    角，衝突稍歇後，邱奕龍要求丙○○不要再對其催討積欠「
    阿財土雞城」債務新臺幣（下同）六千元，丁○○亦力挺邱
    奕龍，要求丙○○對此債務一筆勾銷，藍榮欣見丁○○對丙○○說話無禮，遂對丁○○稱：「你跟我老大說啥，要輸贏
    可以去龜山找我。」，並出拳毆打丁○○之後腦，丁○○因
    而倒地，丙○○、戊○○、黃平三人及在場之其他年籍姓
    名不詳成年男子見狀，遂與藍榮欣共同基於普通傷害之犯意
    聯絡，上前圍毆丁○○（業據丁○○撤回告訴），並將之自
    宿舍內拖行至室外停車場上，由戊○○、丙○○續以徒手毆
    打丁○○，而當時於黃平宿舍門外，另有年籍姓名不詳之
    成年男子五、六人，亦共同基於普通傷害之犯意聯絡隨行至
    停車場，與黃平、藍榮欣及前開年籍姓名不詳之成年男子
    數人分別徒手或持棍棒、磚塊、石頭共同毆打丁○○，直至
    丁○○因傷重倒地，眾人始罷手；嗣因眾人中有人出言：「
    將裡面那個順便給我拖出來」，遂有年籍姓名不詳成年男子
    數名返回黃平宿舍內將邱奕龍拖行至停車場，丙○○、戊○○、黃平、藍榮欣及上開毆打丁○○之年籍姓名不詳成
    年男子共十數人客觀上均能預見以棍棒、磚塊、石頭朝邱奕
    龍身體、頭部或其他重要部位毆擊，將足致邱奕龍發生死亡
    之結果，仍共同基於普通傷害之犯意聯絡，以同前毆打丁○○之分工方式毆打邱奕龍，致使邱奕龍受有腦下外傷併意識
    昏迷、急性硬腦膜下血腫、蜘蛛膜下出血、臉部撕裂傷、四
    肢多處擦、挫傷等傷害。己○○見邱奕龍與陳建智受傷嚴重
    ，遂與戊○○、乙○○合力將二人抬上乙○○所駕駛之車輛
    送醫，惟邱奕龍延至同年月二十五日中午十二時五十分許，
    仍因頭部外傷造成嚴重腦損傷壞死引起中樞神經性休克不治
    死亡。
二、案經臺灣桃園地方法院檢察署檢察官相驗後自動簽分暨桃園
    縣政府警察局大園分局報請臺灣桃園地方法院檢察署檢察官
    偵查起訴。
    理  由
一、訊據被告丙○○、戊○○對於上開犯罪事實均坦承不諱，並
    經證人丁○○、乙○○於本院證述詳實（見本院九十四年十
    月六日審判筆錄），被告二人之自白，堪認與事實相符；而
    被害人邱奕龍因遭被告二人夥同黃平、藍榮欣、上開年籍
    姓名不詳成年男子共同毆打，受有腦下外傷併意識昏迷、急
    性硬腦膜下血腫、蜘蛛膜下出血、臉部撕裂傷、四肢多處擦
    、挫傷等傷害，造成嚴重腦損傷壞死，引起中樞神經性休克
    死亡之事實，有長庚紀念醫院林口分院診斷證明書一件附卷
    為憑（見本件相驗卷第十頁），並據臺灣桃園地方法院檢察
    署檢察官督同法醫師相驗屬實，製有勘驗筆錄、驗斷書、相
    驗屍體證明書等件在卷可稽，復經解剖鑑定指出：被害人外
    傷分佈頭部、背部及兩手前臂與手背，傷痕多發性，形狀不
    規則，界限範圍重疊雜遝，依外傷情形推斷，被害人遭圍毆
    當時弓背以雙手抱頭保護，造成頭部、背部及兩手前臂與手
    臂外傷，死亡原因為頭部外傷所造成嚴重腦損傷壞死，引起
    中樞神經性休克死亡，有法務部法醫研究所（九三）醫鑑字
    第一六八二號鑑定書附卷可查（見相驗卷第四十六頁），與
    前揭證據顯示被告係遭多人持棍棒、磚塊、石頭等兇器毆擊
    之情形相符，被害人受有頭部外傷因而致死，顯與被告二人
    及其他共犯共同傷害之行為有相當因果關係。又刑法之加重
    結果犯，係以行為人對於加重結果之發生有預見之可能為已
    足（最高法院六十一年臺上字第二八九號判例意旨參照）。
    被告丙○○、戊○○及黃平、藍榮欣、上開年籍姓名不詳
    成年男子多人分別以徒手，或持棍棒、石塊、磚頭毆打被害
    人，主觀上雖無殺害被害人之意圖，對被害人死亡結果亦難
    認有預見其發生而其發生並不違背其等本意之情形，惟頭部
    乃人體重要部位，腦部更攸關生命中樞，若遭棍棒、石塊、
    磚頭重擊，極有可能導致死亡之結果，此為一般人及在場之
    被告丙○○、戊○○及黃平、藍榮欣、上開年籍姓名不詳
    成年男子於客觀上所得認知，因此其等分別以徒手，或持棍
    棒、磚塊、石頭毆打被害人之頭部及身體各處，於客觀上有
    致被害人受傷致死之可能且為其等所能預見，自應為此傷害
    行為致被害人死亡之加重結果負責。
二、公訴人雖以：本件案發當日係眾人將自黃平宿舍散席離去
    之際，乙○○、己○○、被告戊○○先離開房間取車，尚未
    走出走廊門口，黃平與丁○○起爭執，被告丙○○欲拉開
    二人，反遭丁○○掌摑，三人發生扭打，被告戊○○聽見爭
    吵聲音後折返，看見丁○○打被告丙○○，亦加入毆打丁○○，致丁○○受有多處外傷，適又有一行五、六人不等之不
    詳名籍者，衝入宿舍毆打被害人邱奕龍，致被害人傷重倒地
    ，戊○○與丙○○見狀，亦分別上前毆打被害人之臉、胸部
    等處，因而造成被害人傷重致死云云，然查：證人丁○○於
    本院審理時證稱：喝酒當中，丙○○有對邱奕龍說要收邱奕
    龍欠阿財土雞城的錢，邱奕龍對丙○○說這筆錢不要收了好
    不好，伊也是跟丙○○說大家喝酒喝一喝就算了，當時說話
    有比較大聲，當時丙○○旁邊的藍榮欣說：「你跟我大哥說
    啥，要輸贏到龜山來找我。」接著藍榮欣就從伊後腦勺打下
    去，一群人有丙○○、戊○○、黃平還有藍榮欣四人就上
    前來一邊打，一邊把伊拖出去打，另外有一群伊不認識的人
    有分持棍棒、磚塊、石頭打伊，伊就吐血他們才罷手等語明
    確，且證人乙○○亦於本院審理時證稱：藍榮欣與丁○○喝
    酒的時候有碰杯發生衝突，後來丁○○和丙○○好像因為錢
    的關係而發生口角，丁○○被人推倒在地，就被一群人打，
    先在房間內打，後來又被拖到宿舍外面停車場打，伊有跟著
    出去看，站在旁邊不敢靠近，當時在場有很多人，後來伊看
    到有人拿石頭、磚頭打，被告兩人、黃平、藍榮欣都有出
    手打，有沒有拿東西打伊沒有看到，丁○○被打後就倒在地
    上，丁○○倒地之後他們就沒有再打，這時候伊聽到有人說
    把裡面的那個也拖出來，誰說的我不清楚，就有人進去把邱
    奕龍拖出來到停車場，邱奕龍被拖到停車場後，剛剛打丁○○的人繼續打邱奕龍，有用磚塊、石頭打，毆打被害人的其
    他人大約二十歲左右等語詳實（以上均見本院同上審判筆錄
    ），經核二人此部分證言均與其等於警詢中所述情節一致，
    且證人間所述亦大致符合，參以被告丙○○、戊○○於偵查
    中自承：戊○○曾在阿財土雞城寄賣酒類，土雞城老闆有向
    戊○○提及邱奕龍、丁○○欠錢之事，戊○○及丙○○在本
    件案發之前有去強強滾小吃部買宵夜，當時丁○○、邱奕龍
    亦在該店，戊○○、丙○○遂向丁○○、邱奕龍提及償債之
    事等語（見九十三年度偵字第一九三七０號偵查卷宗第八十
    四頁），顯示被告二人與被害人及證人丁○○於本件案發前
    確實早有過節，於案發當日酒精催化之下，稍有口角，爭執
    即起，證人丁○○、徐龍彬二人於本院證述之上開衝突情節
    ，堪認與情理無違，應值採信；又藍榮欣雖於偵查中辯稱：
    其與丁○○因敬酒發生不愉快後，就與林小龍一起離開本案
    現場，前往臻愛卡拉ＯＫ，並未目睹打架情形云云，然上開
    二名證人均證稱藍榮欣有共同毆打被害人之行為，且林小龍
    於偵查中陳稱：案發當日伊告知藍榮欣伊要先走，藍榮欣說
    知道了，伊就先走了等語（九十三年度偵字第一九三七０號
    偵查卷第一四二頁），與藍榮欣所辯顯不相符，復衡之被告
    二人與被害人家屬達成和解之賠償金額二百萬元中，由藍榮
    欣負擔五十萬元等情，業據被告二人於本院審理時供述甚詳
    ，藍榮欣若未涉案，豈有無端負擔高額和解金之理？足見藍
    榮欣辯稱其於本件案發當時不在場云云，顯屬事後卸責之詞
    ，委無可採。公訴人所認上開犯罪情節，與事實尚有未符，
    容有誤會，附此敘明。
三、綜上論述，本件事證明確，被告二人與黃平、藍榮欣、年
    籍姓名不詳成年男子數人共同普通傷害被害人邱奕龍致死之
    犯行，堪以認定。
四、核被告丙○○、戊○○之所為，係犯刑法第二百七十七條第
    二項前段之傷害致人於死罪。被告二人與黃平、藍榮欣、
    年籍姓名不詳成年男子數人間，就傷害致死部分，有犯意聯
    絡及行為分擔，應論以共同正犯。查被告二人雖確有參與本
    件共同毆打被害人致死之犯罪行為，惟實際上均係以徒手方
    式毆打，已如前述，且於案發翌日即主動向警方投案，坦承
    犯行，面對法律制裁，足見其等惡性並非重大，鑄成大錯後
    已深知悔悟，又被告二人均與被害人家屬達成和解，賠償損
    失，獲得被害人家屬諒解，有桃園縣蘆竹鄉調解委員會調解
    書一件在卷可稽（見同上偵查卷第一百六十九頁），並經被
    害人家屬劉玉萍到庭陳稱：願意給予被告二人從輕量刑之機
    會等語明確（見本院九十四年六月三日準備程序筆錄），是
    其等所犯，情輕法重，在客觀上足以引起一般之同情，尚堪
    憫恕，雖科以法定最低度之刑，猶嫌過重，合依刑法第五十
    九條之規定，均酌量減輕其刑。爰審酌被告二人之犯罪動機
    單純、手段尚非極惡、犯後態度良好，又與被害人家屬達成
    和解等一切情狀，分別量處如主文所示之刑。本件用以毆打
    被害人之棍棒、磚頭、石塊等物，均未扣案，亦無證據證明
    尚屬存在，爰不宣告沒收。
據上論斷，依刑事訴訟法第二百九十九條第一項前段，刑法第二
十八條、第二百七十七條第二項前段、第五十九條，判決如主文
。
本案經檢察官徐則賢到庭執行職務。
中　　華　　民　　國　　94　　年　　10　　月　　27　　日
                  刑事第八庭    審判長法　官  曾家貽
                                      法  官  吳為平
                                      法  官  袁雪華
上正本證明與原本無異。
如不服本判決，應於判決送達後10日內向本院提出上訴狀（應附
繕本），上訴於臺灣高等法院。
                                      書記官  邱仲騏
中　　華　　民　　國　　94　　年　　10　　月　　27　　日
附錄本案論罪科刑之法條：
中華民國刑法第277條第2項
(普通傷害罪)
傷害人之身體或健康者，處三年以下有期徒刑、拘役或一千元以
下罰金。
犯前項之罪因而致人於死者，處無期徒刑或七年以上有期徒刑；
致重傷者，處三年以上十年以下有期徒刑。
